【裁判字號】    97,訴,1429
【裁判日期】    970619
【裁判案由】    違反毒品危害防制條例
【裁判全文】
臺灣彰化地方法院刑事判決              97年度訴字第1429號
公  訴  人  臺灣彰化地方法院檢察署檢察官
被      告  甲○○
上列被告因違反毒品危害防制條例案件，經檢察官提起公訴（九
十七年度毒偵字第一○一二號），本院依簡式審判程序判決如下
：
    主  文
甲○○施用第一級毒品，累犯，處有期徒刑壹年，扣案之注射針
筒貳支、塑膠鏟管壹支均沒收。
    事  實
一、甲○○前因自民國九十二年三月中旬某日起至同年八月九日
    止，施用第一級毒品之案件，經本院以九十二年度訴字第一
    三四九號判處有期徒刑十月確定。又因施用第一級毒品案件
    ，經本院以九十四年度訴字第二一一九號判處有期徒刑八月
    確定，嗣經送監執行，甫於九十五年十二月八日執行完畢。
    另因施用毒品案件，經臺灣臺中地方法院以八十九年度毒聲
    字第六六三一號裁定送觀察、勒戒後，認無繼續施用毒品之
    傾向，於九十年一月十九日執行完畢，並經臺灣臺中地方法
    院檢察署檢察官以八十九年度毒偵字第六八一九號為不起訴
    處分確定；復因首揭施用毒品案件，經本院以九十二年度毒
    聲字第一四七六號裁定送觀察、勒戒後，認有繼續施用毒品
    之傾向，再經本院以九十二年度毒聲字第一九三二號裁定送
    強制戒治，於九十三年一月九日因毒品危害防制條例修正施
    行，而毋庸執行釋放。詎甲○○仍不知悔改，復基於施用第
    一級毒品海洛因之犯意，於九十七年二月二十七日晚上九時
    許，在其位於彰化縣永靖鄉○○村○○路一九二號居所內，
    以將第一級毒品海洛因粉末置入注射針筒內加水後，再以針
    筒注射手臂血管之方式，施用第一級毒品海洛因一次。嗣於
    九十七年二月二十八日上午十時許，為警在彰化縣員林鎮○
    ○路一一五號雙橡園旅店內臨檢而當場查獲，並扣得其所有
    、供自己施用第一級毒品海洛因所用之注射針筒二支、塑膠
    鏟管一支，始悉上情。
二、案經彰化縣警察局員林分局報告臺灣彰化地方法院檢察署檢
    察官偵查起訴。
    理  由
一、按除被告所犯為死刑、無期徒刑、最輕本刑為三年以上有期
    徒刑之罪或高等法院管轄第一審案件者外，於刑事訴訟法第
    二百七十三條第一項程序進行中，被告先就被訴事實為有罪
    之陳述時，審判長得告知被告簡式審判程序之旨，並聽取當
    事人、代理人、辯護人及輔佐人之意見後，裁定進行簡式審
    判程序；除簡式審判程序、簡易程序及第三百七十六條第一
    款、第二款所列之罪之案件外，第一審應行合議審判；刑事
    訴訟法第二百七十三條之一第一項、第二百八十四條之一分
    別定有明文。本件被告甲○○所犯係死刑、無期徒刑、最輕
    本刑為三年以上有期徒刑或高等法院管轄第一審案件以外之
    罪，且於本院行準備程序時就被訴事實為有罪之陳述，經受
    命法官告知簡式審判程序之旨，並聽取公訴人、被告之意見
    後，本院合議庭認無不得或不宜改依簡式審判程序進行之處
    ，經評議結果，裁定改由受命法官獨任行簡式審判程序，合
    先敘明。
二、訊據被告甲○○對於上開施用第一級毒品海洛因之犯行，坦
    承不諱，且其於九十七年二月二十八日為警查獲後，經警採
    其尿液送驗，結果呈嗎啡陽性反應，此有詮昕科技股份有限
    公司濫用藥物尿液檢驗報告、尿液代號與真實姓名對照認證
    單各一紙在卷可稽，復有照片四幀附卷為證，以及注射針筒
    二支、塑膠鏟管一支扣案為憑，足徵被告之自白確與事實相
    符。另按毒品危害防制條例於九十二年七月九日修正公布，
    自九十三年一月九日施行，其中第二十條、第二十三條將施
    用毒品之刑事處遇程序，區分為「初犯」及「五年內再犯」
    、「五年後再犯」。依其立法理由之說明：「初犯」，經觀
    察、勒戒或強制戒治後，應為不起訴處分或不付審理之裁定
    ；經觀察、勒戒或強制戒治執行完畢釋放後，「五年內再犯
    」者，因其再犯率甚高，原實施之觀察、勒戒及強制戒治既
    已無法收其實效，爰依法追訴或裁定交付審理。至於經觀察
    、勒戒或強制戒治執行完畢釋放後，「五年後再犯」者，前
    所實施之觀察、勒戒或強制戒治已足以遮斷其施用毒品之毒
    癮，為期自新及協助其斷除毒癮，仍適用「初犯」規定，先
    經觀察、勒戒或強制戒治之程序。從而依修正後之規定，僅
    限於「初犯」及「五年後再犯」二種情形，始應先經觀察、
    勒戒或強制戒治程序。倘被告於五年內已再犯，經依法追訴
    處罰，縱其第三次（或第三次以上）再度施用毒品之時間，
    在初犯經觀察、勒戒或強制戒治執行完畢釋放五年以後，已
    不合於「五年後再犯」之規定，且因已於「五年內再犯」，
    顯見其再犯率甚高，原實施觀察、勒戒或強制戒治，已無法
    收其實效，即應依該條例第十條處罰。（最高法院九十五年
    度第七次刑事庭會議決議第二點參照）。本件被告前因施用
    毒品，經觀察、勒戒後，於九十年一月十九日執行完畢，又
    於五年內之自九十二年三月中旬某日起至同年八月九日止，
    施用第一級毒品，經本院以九十二年度訴字第一三四九號判
    處有期徒刑十月確定，此有臺灣彰化地方法院檢察署刑案資
    料查註紀錄表及臺灣高等法院被告前案紀錄表、上開判決書
    各一份在卷可考，則其再犯本件施用第一級毒品犯行，按諸
    前揭說明，自無毒品危害防制條例第二十條第三項規定之適
    用，而應按同條例第二十三條第二項規定，依法論科。本件
    事證明確，被告施用第一級毒品海洛因之犯行，應堪認定。
三、核被告所為，係犯毒品危害防制條例第十條第一項之施用第
    一級毒品罪。被告為施用第一級毒品，而持有該級毒品，其
    持有之低度行為，應為施用之高度行為所吸收，不另論罪。
    又被告前因施用第一級毒品案件，經本院以九十四年度訴字
    第二一一九號判處有期徒刑八月確定，嗣經送監執行，甫於
    九十五年十二月八日執行完畢等情，此有臺灣彰化地方法院
    檢察署刑案資料查註紀錄表及臺灣高等法院被告前案紀錄表
    各一份在卷可稽，其於受有期徒刑執行完畢後，五年以內故
    意再犯本件有期徒刑以上之罪，為累犯，應依刑法第四十七
    條第一項規定，加重其刑。爰審酌被告曾因施用毒品經送觀
    察、勒戒後，仍未能戒斷，再犯本案之罪，顯然未能善體國
    家設置觀察、勒戒機構，協助毒品施用者戒除毒癮之良法美
    意，及其犯罪之動機、目的、品行、智識程度、所生危害，
    暨犯罪後坦承犯行，態度尚屬良好等一切情狀，量處如主文
    所示之刑。扣案之注射針筒二支、塑膠鏟管一支，均係被告
    所有，供其施用第一級毒品海洛因所用之物，此經被告供陳
    明確（本院卷第二四頁），均應依刑法第三十八條第一項第
    二款規定，宣告沒收。
據上論斷，應依刑事訴訟法第二百七十三條之一第一項、第二百
九十九條第一項前段，毒品危害防制條例第十條第一項，刑法第
十一條前段、第四十七條第一項、第三十八條第一項第二款，判
決如主文。
本案經檢察官蔡曉崙到庭執行職務。
中    華    民    國    97    年    6     月    19    日
                        刑事第六庭    法  官  鄭舜元
以上正本證明與原本無異。
如不服本判決，應於判決送達後10日內，向本院提出上訴書狀，
上訴書狀應「敘述具體上訴理由」，並按他造當事人之人數附繕
本。「切勿逕送上級法院」。
中    華    民    國    97    年    6     月    19    日
                                      書記官  呂雅惠
附錄：論罪科刑法條：
毒品危害防制條例第十條：
施用第一級毒品者，處六月以上五年以下有期徒刑。
施用第二級毒品者，處三年以下有期徒刑。


司法院資訊處製作；財團法人民間司法改革基金會備份。
